【裁判字號】    95,聲,4011
【裁判日期】    951229
【裁判案由】    聲明異議
【裁判全文】
臺灣桃園地方法院刑事裁定              95年度聲字第4011號
聲明異議人
即  受刑人  甲○○
上列聲明異議人即受刑人因公共危險案件，對於臺灣桃園地方法
院檢察署檢察官於民國95年11月28日以95年度執字第9348號所為
之不准易科罰金之執行命令，聲明異議，本院裁定如下：
    主  文
異議之聲明駁回。
    理  由
一、本件聲明異議意旨略以：受刑人甲○○因公共危險案件，經
    鈞院判處有期徒刑6 月，如易科罰金，以新臺幣（下同）90
    0 元折算1 日，受刑人經臺灣桃園地方法院檢察署檢察官以
    95年度刑執字第9347號通知，於95年11月28日執行，受刑人
    備妥6 個月易科罰金金額準備繳納，執行檢察官竟以「非執
    行徒刑難收實效」為由，拒絕易科罰金，隨即發監執行6 個
    月，受刑人不服。按易科罰金之目的，在補救短期自由刑之
    不足，故得准予易科罰金代替執行有期徒刑，並有疏減監獄
    人滿為患，及減少因短期自由刑之人犯，往往涉案輕微，並
    未達非剝奪其自由難收實效之程度，又因准予易科罰金可增
    加國庫之收入，相對亦可減少國庫對人犯之支出，用意至善
    。雖刑法規定因職業、教育、家庭等執行顯有困難者，始合
    於易科罰金，惟法務部則三令五申，對於得准易科罰金者，
    法院既經斟酌後予以宣告，則儘可能准予方便行使執行之責
    ，物以非執行徒刑為不可而拒准易科罰金，使法院之宣告為
    具文，失去人民之信賴。查受刑人所為罪行，並非惡性重大
    ，十惡不赦之罪，僅因一時飲食酒類，經測出含量略高，惟
    並未因此發生實害，亦非破廉恥之頑劣不化之罪，法院既量
    予得准易科罰金，即無執行徒刑之必要性。而受刑人現有正
    當職業，係營業生意，並無服務證明，但受刑人須負擔家庭
    生計，母親年屆古稀，體弱多病，風燭殘年，異議人別無兄
    弟家人，母子相依為命，現身繫囹圄，縱係罪有應得，但母
    親瀕臨凍餵，境況堪憐，刑法在懲頑止貪，為此狀請撤銷檢
    察官之執行徒刑命令，准予易科罰金，爰依刑事訴訟法第48
    4 條規定聲明異議等語。
二、按受刑人以檢察官執行之指揮為不當者，得向諭知該裁判之
    法院聲明異議，法院並應就異議之聲明裁定之，刑事訴訟法
    第484 條、第486 條分別定有明文。又刑法業於94年2 月2
    日修正公布，95年7 月1日 起施行，修正前刑法第41條第1
    項規定：「犯最重本刑為五年以下有期徒刑以下之刑之罪，
    而受六個月以下有期徒刑或拘役之宣告，因身體、教育、職
    業、家庭之關係或其他正當事由，執行顯有困難者，得以一
    元以上三元以下折算一日，易科罰金。但確因不執行所宣告
    之刑，難收矯正之效，或難以維持法秩序者，不在此限。」
    修正後刑法第41條第1 項規定：「犯最重本刑為五年以下有
    期徒刑以下之刑之罪，而受六個月以下有期徒刑或拘役之宣
    告者，得以新臺幣一千元、二千元或三千元折算一日，易科
    罰金。但確因不執行所宣告之刑，難收矯正之效，或難以維
    持法秩序者，不在此限。」此一法律變更，對確定判決主文
    之刑罰權內容不生影響，應純屬執行事項，自無刑法第2 條
    第1 項新舊法比較問題，於修正後應逕行適用新法規定（參
    照法務部95年6 月28日法檢字第0950802827號函釋意旨）。
    從而，有期徒刑或拘役得易科罰金之案件，法院所諭知者，
    僅易科罰金折算之標準，而有關宣告有期徒刑、拘役應否准
    許易科罰金執行之換刑處分，依刑事訴訟法第457 條規定，
    由為裁判法院之檢察官指揮之，是檢察官是否准予易科罰金
    ，除應考量受刑人之身體、教育、職業或家庭關係或其他正
    當事由，執行顯有困難外，尚須考量是否難收矯正之效及難
    以維持法秩序等因素。且修正前刑法第41條第1 項所謂之「
    執行顯有困難」、「難收矯正之效」及「難以維持法秩序」
    等，均屬不確定法律概念，此乃係立法者賦予執行者能依具
    體個案，考量犯罪特性與情節及受刑人個人之特殊事由，據
    以審酌應否准予易科罰金，非謂僅因犯罪情節輕微，而應一
    概予以准許。是以法律賦予執行檢察官此項裁量權，僅在發
    生裁量瑕疵之情況時，法院始有介入審查之必要。
三、經查：受刑人甲○○所犯雖為最重本刑為5 年以下有期徒刑
    之罪，且受6 個月有期徒刑之宣告，惟執行檢察官訊問受刑
    人後，得悉受刑人之學歷為高中畢業，從事建築設計工作，
    有兄弟姊妹可以照顧母親，未婚等情，然檢察官審查結果認
    受刑人共為警查獲涉犯6 次酒後駕車犯行，堪認若未予以執
    行所宣告之刑，顯難收矯正之效為由，而不准受刑人易科罰
    金，有臺灣桃園地方法院檢察署95年度執字第9348號執行卷
    內訊問筆錄、臺灣桃園地方法院檢察署聲請易科罰金案件審
    核表各1 份可憑。而受刑人自90年至95年間，確有為警查獲
    6 次酒後駕車犯行，分別為法院判處罰金2 萬元（銀元）、
    3 萬元（銀元）、19,000元（銀元）、有期徒刑3 月、有期
    徒刑5 月及本次有期徒刑6 月之刑罰乙節，有臺灣高等法院
    被告前案紀錄表附卷可稽，顯見被告除本件外，已涉犯5 次
    酒後駕車之公共危險案件，雖經法院遞增其刑度，仍不足收
    懲儆遏阻之效，由此足徵檢察官依其法律賦予指揮刑事案件
    執行之專業判斷，認為受刑人如不入監執行難以收矯治之效
    ，其所依據之受刑人本件犯罪情節之事實，並無錯誤；此外
    ，檢察官所認定未入監執行難收矯治之效，亦未見有逾越法
    律授權、專斷或將與事件無關之因素考慮在內等濫用權力之
    情事。至聲明異議意旨所稱：其須負擔家庭生計，母親年屆
    古稀，體弱多病，風燭殘年，且無兄弟家人，母子相依為命
    ，現身繫囹圄，縱係罪有應得，但母親瀕臨凍餵，境況堪憐
    等情聲明異議，顯與上述是否應准予易科罰金之執行要件無
    關，自不能據以指摘檢察官指揮將受刑人發監執行有何不當
    。
四、綜上所述，臺灣桃園地方法院檢察署檢察官未准予受刑人易
    科罰金，並非無據，揆諸首開法條規定及說明，亦無何違誤
    之處，受刑人執前詞聲明異議，為無理由，應予駁回。
五、依刑事訴訟法第220 條、第484 條、第486 條，裁定如主文
    。
中    華    民    國    95    年    12    月    29    日
                  刑事第九庭    法  官  胡芷瑜
以上正本證明與原本無異。
如不服本裁定，應於裁定送達後5 日內向本院提出抗告狀。
                                書記官  李珈慧
中    華    民    國    96    年    1     月    2     日


司法院資訊處製作；財團法人民間司法改革基金會備份。
